臺灣屏東地方法院刑事判決　　　　　　 96年度交訴緝字第2號
公　訴　人　臺灣屏東地方法院檢察署檢察官
被　　　告　甲○○
上列被告因公共危險等案件，經檢察官提起公訴（95年度偵字第
1485號），被告經通緝到案（本院原案號：95年交訴字第32號）
，本院判決如下：
    主  文
甲○○服用酒類，不能安全駕駛動力交通工具而駕駛，處拘役伍
拾日，減為拘役貳拾伍日，如易科罰金以佰元（即新臺幣玖佰
元）折算壹日；又因過失傷害人，處有期徒刑肆月，減為有期徒
刑貳月，如易科罰金以佰元（即新臺幣玖佰元）折算壹日；又
駕駛動力交通工具肇事，致人受傷而逃逸，處有期徒刑拾月，減
為有期徒刑伍月，如易科罰金以佰元（即新臺幣玖佰元）折算
壹日。有期徒刑部分，應執行有期徒刑陸月，如易科罰金以佰
元（即新臺幣玖佰元）折算壹日。
    事  實
一、甲○○於民國94年12月7 日於12時至15時許，在屏東縣恆春
    鎮網紗里工寮內與朱文斌等友人飲酒，於酒後已達不能安全
    駕駛動力交通工具情況下，仍駕駛車牌號碼為ZP-679號之大
    貨車，沿屏東縣恆春鎮○○○○○路由南往北方向行駛，擬返
    回位於恒春鎮之住處，而於同日16時55分許，在行經台26線
    公路與恆春鎮○○路之交叉路口時，本應注意轉彎車應讓直
    行車先行，且當時天候晴朗、日間自然光線、路面乾燥、無
    缺陷、無障礙物、視距良好，並無不能注意之情事，竟疏未
    注意，即貿然左轉至大埔路，適有乙○○騎乘車牌號碼為CI
    D-836 號之重型機車，沿台26線公路由北往南方向行駛，因
    未注意車前狀況，並隨時採取必要之安全措施，致閃避不及
    ，造成上開機車前車頭撞擊上開大貨車之右側車身，乙○○
    因此人車倒地，受有右鎖骨骨折、左側下頜骨骨折、兩側上
    頜骨骨折、左顴骨骨折、左側背挫傷、左側眼眶底板破裂併
    眼下陷及複視、鼻骨骨折、右耳鼓膜出血及外耳道撕裂傷、
    左耳鈍挫傷併耳鳴及左下肢多處擦傷等傷害。詎甲○○於肇
    事後，竟未下車查看並留滯現場等待處理，亦未報警或對乙
    ○○採取送醫、急救等必要救護行為，竟另基於肇事逃逸之
    故意，駕駛上開大貨車逃離現場，嗣經目擊證人古勝安記下
    上開大貨車之型式及顏色並報警處理，經警循線查獲。
二、案經乙○○訴由屏東縣警察局恆春分局報由臺灣屏東地方法
    院檢察署檢察官偵查起訴。
    理  由
一、本件被告及檢察官均對本院所提示被告以外之人在審判外陳
    述之證據的證據能力均不爭執，本院審酌各該證據作成之情
    況，認為適當，依刑事訴訟法第159 條之5 得作為證據，核
    先敘明。
二、訊據被告固坦承有於上開時、地飲酒後駕駛上開大貨車肇事
    致被害人乙○○受有上開傷害等情，惟矢口否認有何肇事逃
    逸之犯行，辯稱：當時我不知道有撞到人云云，惟查：
  (一)被告於上開時、地與友人朱文斌飲用酒類之事實，業據被告
    於警詢、偵查中及本院審理時坦承不諱；核與證人朱文斌於
    警詢之陳述相符。又被告於警詢時坦承於飲用酒類後駕駛上
    開大貨車，且伊平常有喝酒習慣，一喝酒就會酒就會酒醉等
    語（見警卷第6 頁），參以證人即告訴人乙○○於警詢之指
    述：於上開時、地騎乘上開機車與被告上開大貨車發生碰撞
    受傷等語（見警卷第13頁），足證被告當時已因酒醉無法安
    全駕駛動力交通工具而仍駕駛。
  (二)按汽車行駛至交岔路口時，轉彎車應讓直行車先行，此道路
    交通安全規則第102條第1項第6款定有明文。經查：
    被告於上開時、地駕駛上開大貨車，貿然左轉至大埔路，
      適證人乙○○騎乘上開機車亦行經該地，因閃避不及，致
      上開機車前車頭撞擊上開大貨車之右側車身，證人因此人
      車倒地，受有上開傷害等情，業據證人乙○○於警詢及證
      人即目擊者古勝安於警詢、偵查中分別證述明確，並有道
      路交通事故現場圖、道路交通事故調查報告表(一)、(二)各1
      紙及照片27幀、診斷證明書2 紙附卷可證。
    又依卷附道路交通事故調查報告表(一)所載，當時天候晴朗
      、日間自然光線、路面乾燥、無缺陷、且無障礙物、視距
      良好，足見客觀上並無不能注意之情事，詎被告竟疏未注
      意，即貿然左轉而肇事，被告應有過失，應可認定。雖證
      人乙○○未注意車前狀況亦有過失，然仍不能解免被告之
      責。又被告之過失行為亦係造成證人乙○○受傷之原因，
      是被告之過失行為與證人乙○○之傷害結果間，具有相當
      因果關亦無疑義。
  (三)本件證人乙○○受傷後，被告並未下車察看，逕自駛離乙節
    ，業據證人古勝安於警詢、偵查中證述明確。又揆諸警卷第
    64、65頁之機車受損照片，該機車前方面版均破裂而裸露車
    體，顯見機車撞及之力道甚大，再以該大貨車受撞之位置係
    在上開大貨車近右側車門處，衡諸社會一般通念，以被告坐
    於駕駛座，距離撞及處又是如此之近，當無不知肇事之理；
    況證人朱文斌於警詢證述：於該日17時45分至18時許，被告
    到伊住處稱他開水肥車回家時有被人撞到等語（見警卷第29
    頁），亦可見被告辯稱我不知道有撞到人云云，顯係事後卸
    責之詞，不足採信。
  (四)綜上所述，本件事證明確，被告犯行應可認定。
三、論罪科刑：
  (一)比較新舊法：
    說明：按「行為後法律有變更者，適用行為時之法律。但
      行為後之法律有利於行為人者，適用最有利於行為人之法
      律。」刑法第2 條第1 項定有明文。
      (1)何謂「法律有變更」：
        (甲)刑法第2 條第1 項規定所稱之「法律」，係指刑罰法
          律，即刑罰所依存的整體法律狀態，故此之法律，應
          指足以影響行為的可罰性與法律效果的法令而言，特
          別如刑罰權形成規範、成罪規範及科刑規範。
        (乙)又所謂法律變更，係指新舊刑罰法律之內容已有實質
          上變更，而發生有利或不利於行為人之情形（例如：
          刑罰之輕重不同，或犯罪構成要件之寬嚴有別等），
          始依修正後之刑法第2 條第1 項之規定，比較新舊法
          律適用；倘刑法條文雖經修正，但若僅屬單純之文字
          修飾﹙即修正法律用語如第15條、第30條﹚，或條次
          移列﹙修正前第26條未遂犯得減輕其刑之規定移列第
          25條第2 項），或將實務見解或法理明文化﹙第55條
          但書、第59條﹚，而不涉及刑罰之輕重、構成要件之
          變更，或其他有利、不利於行為人之情形者，即無庸
          依刑法第2 條第1 項之規定比較新舊法，而應依一般
          法律適用原則，適用「裁判時法」處斷（最高法院95
          年度台上字第7241號判決、最高法院95年11月7 日第
          21次刑事庭會議決議意旨參照）。
      (2)比較適用的原則：
        (甲)綜合比較整體適用：按刑法第2 條第1 項有關新舊法
          之比較，在比較時應就罪刑有關之共犯、未遂犯、想
          像競合犯、牽連犯、連續犯、結合犯，以及累犯加重
          、自首減輕暨其他法定加減原因（如身分加減）與加
          減例等一切情形，綜其全部罪刑之結果而為比較（參
          照最高法院95年5 月23日95年第8 次刑事庭會議紀錄
          一之(四)），並就比較的結果，為整體之適用，不能割
          裂而分別適用新舊法有利之條文（參酌最高法院27年
          上字第2615號判例、95年度台上字第3735號判決）。
        (乙)個別比較個別適用：依上開說明，可知須列入綜合比
          較、整體適用者，係與「罪刑有關」或「刑罰加重減
          輕有關」等事項，而有關易科罰金、易服勞役、定應
          執行刑及保安處分等事項，因與罪刑或刑罰加重減輕
          無涉，而屬刑罰裁量權之行使，自無庸列入綜合比較
          之範圍，得分別適用最有利於行為人之法律（參酌最
          高法院96年度台上字第2233號判決、96年度台非字第
          16、58號判決）。
    綜合比較、整體適用部分：
      (1)有關法定刑罰金刑最低額：被告行為後，有關不能安全
        駕駛動力交通工具罪、過失傷害罪，其法定本刑中關於
        得併科罰金刑最低額部分，依修正後刑法第三十三條第
        五款規定為「罰金：新台幣一千元以上，以百元計算之
        」，較舊法所定罰金最低額為「銀元一元以上」為重，
        經比較新舊法之結果，自以修正前之上開規定較有利於
        被告。
      (2)綜合比較：本院綜合上開被告所涉之罪刑綜合比較結果
        ，依刑法第2 條第1 項前段之規定，認以整體適用修正
        前刑法上開各該規定，對被告為有利。
    個別比較適用部分：本件被告行為後，94年2 月2 日修正
      公布，並於95年7 月1 日修正施行之刑法第41條第1 項所
      定有期徒刑易科罰金之折算標準為「新台幣一千元、二千
      元或三千元折算一日」；而修正前同條項所定之折算標準
      為銀元「一元以上三元以下折算一日」，依82年2 月5日
      修正施行之罰金罰鍰提高標準條例第二條前段所定「依（
      修正前）刑法第四十一條易科罰金或第四十二條第二項易
      服勞役者，均就其原定數額提高為一百倍折算一日」，則
      舊刑法施行時，有期徒刑易科罰金之折算標準為「銀元一
      百元以上三百元以下」，依現行法規所定貨幣單位折算新
      臺幣條例第2 條折算為「新台幣300 元以上900 元以下」
      。二者比較結果，仍以被告行為時即舊刑法所定折算標準
      為有利於被告。
  (二)核被告所為，分別係犯刑法第185 條之3 之服用酒類不能安
    全駕駛動力交通工具而駕駛罪、第284 條第1 項前段之過失
    傷害罪、及第185 條之4 之肇事逃逸罪。又汽車駕駛人酒醉
    駕車，因而致人受傷，依法應負刑事責任者，加重其刑至二
    分之一，道路交通管理處罰條例第86條第1 項定有明文，本
    件被告酒醉駕車而致人受傷，自應就其所犯過失傷害犯行，
    依法加重其刑。又被告所犯上開3 罪間，犯意個別，罪名互
    殊，自應分論併罰。本院審酌被告酒醉駕駛，除漠視自身安
    危之外，更枉顧公眾行之安全，於服用酒類後已處於不能安
    全駕駛動力交通工具之狀態下，仍執意駕駛上開大貨車上路
    ，因而肇生交通事故以致被害人受傷，且被告於肇事後乃逕
    自逃離現場，自應受相當之刑事非難，惟被告犯後坦承大部
    分犯行，及被害人亦有過失等一切情狀，分別量處如主文所
    示之刑。又被告犯罪時間在96年4 月24日以前，所犯符合中
    華民國96年罪犯減刑條例第2 條第1 項第3 款所定之減刑條
    件，應依該規定減其刑期為二分之一，並定應執行及諭知易
    科罰金折算標準），以示懲戒。
四、據上論斷，應依刑事訴訟法第299 條第1 項前段，道路交通
    管理處罰條例第86條第1 項，刑法第2 條第1 項前段、刑法
    第185 條之3 、第185 條之4 、第284 條第1 項前段、修正
    前刑法第41條第1 項前段、第2 項、刑法第51條第5 款，中
    華民國九十六年罪犯減刑條例第2 條第1 項第3 款、第7條
    ，刑法施行法第1 條之1 ，修正前罰金罰鍰提高標準條例第
    2 條，判決如主文。
中　　華　　民　　國　　96　　年　　7 　　月　　25　　日
                  交通法庭 審判長法  官  潘正屏
                                 法  官  羅培毓
                                 法  官  曾吉雄
以上正本證明與原本無異。
如不服本判決應於收受本判決送達後十日內向本院提出上訴書狀，
其未敘述上訴理由者，並得於提起上訴後十日內向本院補提理由
書狀（均須按他造當事人之人數附繕本）「切勿逕送上級法院」
中　　華　　民　　國　　96　　年　　7 　　月　　25　　日
                                 書記官  潘美碧
附錄本判決論罪科刑之法條：
刑法第185條之3：
服用毒品、麻醉藥品、酒類或其他相類之物，不能安全駕駛動力
交通工具而駕駛者，處1 年以下有期徒刑、拘役或3 萬元以下罰
金。
刑法第185條之4：
駕駛動力交通工具肇事，致人死傷而逃逸者，處 6 月以上 5 年
以下有期徒刑。
第284條第1項前段：
因過失傷害人者，處6 月以下有期徒刑、拘役或5 百元以下罰金
。
